臺灣桃園地方法院刑事判決
111年度交訴字第11號
公  訴  人  臺灣桃園地方檢察署檢察官 
被      告  翁碧蓮


上列被告因過失致死案件，經檢察官提起公訴（109年度偵字第3
3394號），本院判決如下：
    主  文
翁碧蓮汽車駕駛人無駕駛執照駕車犯過失傷害罪，處有期徒刑陸
月，如易科罰金，以新臺幣壹仟元折算壹日。
    事  實
翁碧蓮未曾考領普通重型機車駕駛執照，竟於民國109年1月21日
下午4時29分許，無照騎乘車牌號碼000-000號普通重型機車，沿
桃園市中壢區中華路1段往中壢方向直行，行經桃園市○○區○○路0
段000號前時，本應注意車前狀況，隨時採取必要安全措施，而
當時天候晴、日間自然光線，柏油路面乾燥無缺陷、無障礙物、
視距良好，客觀上並無不能注意之情事，竟疏未注意保持安全距
離，貿然直行，適有廖永柔騎乘車牌號碼000-000號普通輕型機
車騎乘在前，因而撞擊廖永柔上開機車後車尾，致廖永柔人車倒
地，而受有右側髖部、膝部、踝部擦傷及頭皮鈍傷等傷害。
　　理  由
一、證據能力：
    本案認定事實所引用之卷證資料，屬於傳聞之供述部分，被
    告翁碧蓮於本院準備期日均同意引用為證據（見本院交訴卷
    【下稱本院卷】第151頁），本院審酌上開證據資料製作時
    之情況，並無違法不當或證明力明顯過低之情形，亦認為以
    之做為證據應屬適當，認依刑事訴訟法第159條之5第1項規
    定均例外有證據能力。至本案認定事實所引用之非供述證據
    ，並無證據證明係公務員違背法定程序所取得，依刑事訴訟
    法第158條之4反面解釋，亦均得為證據。
二、上揭事實，業據被告於警詢、偵查及本院審理時坦承不諱（
    見偵卷第15頁、第187至188頁、第192頁、本院卷第132頁、
    第150頁、第178頁），核與證人即被害人廖永柔於警詢時之
    陳述、證人即告訴人廖敏伃於警詢、偵查及本院審理時證述
    之情節大致相符（見偵卷第23至25頁、第31頁、第159頁）
    ，並有道路交通事故現場圖、道路交通事故調查報告表(一)
    (二)、證號查詢機車駕駛人之車籍及車主基本資料、現場照
    片、衛生福利部桃園醫院民國109年1月21日診斷證明書及病
    歷、林口長庚醫院109年6月5日診斷證明書、合健骨科診所1
    09年7月31日診斷證明書在卷可稽（見偵卷第37至39頁、第4
    5至49頁、第61頁、第65至74頁、第113至115頁），此部分
    事實，已堪認定。綜上，本案事證明確，被告犯行洵堪認定
    ，應依法論科。
三、論罪科刑：
  ㈠罪名：
　⒈按道路交通安全規則所稱之汽車，除前開規則同一條文或相
    關條文就機車另有規定外，指在道路上不依軌道或電力架線
    而以原動機行駛之車輛（包括機車）；又汽車駕駛執照為駕
    駛汽車之許可憑證，由駕駛人向公路監理機關申請登記，考
    驗及格後發給之，道路交通安全規則第2條第1項第1款、第5
    0條第1項前段規定甚明。而汽車駕駛人，無駕駛執照駕車、
    酒醉駕車、吸食毒品或迷幻藥駕車、行駛人行道或行經行人
    穿越道不依規定讓行人優先通行，因而致人受傷或死亡，依
    法應負刑事責任者，加重其刑至二分之一，道路交通管理處
    罰條例第86條第1項亦有明文，此規定係就刑法基本犯罪類
    型，於加害人為汽車駕駛人，於從事駕駛汽車之特定行為時
    ，因而致人傷亡之特殊行為要件予以加重處罰，已就刑法各
    罪犯罪類型變更之個別犯罪行為予以加重，而成另一獨立之
    罪名，自屬刑法分則加重之性質。
  ⒉查被告未考領普通重型機車駕照，為其所自承，且有證號查
    詢機車駕駛人資料在卷可佐（見偵卷第15頁、本院卷第178
    頁），其明知未領有合格駕駛執照而仍騎乘本案普通重型機
    車上路，復未遵守道路交通交通安全規則第94條第3項規定
    ，不僅無照駕駛，亦未隨時注意車前狀況並採取必要之安全
    措施，而依卷附資料所示事發當時之天氣、照明、路面狀況
    、視距等一切情況，並無不能注意之情形，仍疏未注意，因
    而發生本案事故致被害人受傷，自有過失。
　⒊公訴意旨固以被告於前開時、地騎乘普通重型機車撞擊被害
    人，致被害人倒地受傷，嗣經衛生福利部桃園醫院為初期照
    護後，復於109年1月23日因發燒至林口長庚醫院急診轉住院
    治療，車禍所致之傷勢隨即導致敗血症、感染性心內膜炎、
    敗血性休克、心肺腦復甦術術後、多發性腦梗塞、缺氧性腦
    傷等症狀，陸續引發急性腎損傷、慢性腎損傷及尿毒症終因
    急性腎損傷導致敗血性休克而於109年6月9日死亡，因認被
    告對此應負過失致死之責云云，經查：
　⑴依林口長庚醫院110年10月12日長庚院林字第1100750802號函
    覆內容「一、據病歷所載，廖君因發燒109年（下同）1月23
    日至本院急診轉住院治療，當日雖於急診採驗之結果並無發
    現後續引發敗血症之病菌。惟其後之住院期間分別於2月11
    日經血液培養出現金黃色葡萄球菌（格蘭氏陽性細菌），後
    續血液培養亦多次出現金黃色葡萄球菌，5月22日則第一次
    血液培養發現綠膿桿菌（格蘭氏陰性細菌），故本院當時均
    係針對於前開發現之菌種給予相應之抗生素藥物治療。二、
    依臨床經驗而言，金黃色葡萄球菌（格蘭氏陽性細菌）多從
    皮膚侵入人體，雖無外傷即可侵入，惟外傷有促使病菌入侵
    體内之機率；綠膿桿菌（格蘭氏陰性細菌），較常見於住院
    期間併發管路、尿路感染等，故醫學上病人確實有因車禍外
    傷於住院過程中導致前開病菌感染，而引發敗血症及一系列
    之併發症致死之可能。」等語（見偵卷第211至213頁），可
    知被告騎乘普通重型機車撞擊被害人，致被害人受有前開傷
    勢，並因傷口導致後續感染病菌，終致發生死亡之結果，足
    見被告駕車撞擊被害人之行為，確與被害人死亡之結果間具
    因果關係。
　⑵然稽諸林口長庚醫院109年6月5日診斷證明書所載「病患曾因
    車禍導致診斷1（即右大腿與左腳踝擦傷），並於109年1月3
    0日至本院整行外傷科求診治療；病患因診斷2（即糖尿病）
    於109年1月31日住院至本院新陳代謝科病房接受治療，其間
    病發診斷3（即敗血症）、4（即感染性心內膜炎）、5（即
    敗血性休克）、6（即心肺腦復甦術）、14（即多發性腦梗
    塞）、15（即缺氧性腦傷）」等節（見偵卷第37頁），可知
    被害人於車禍前即有糖尿病之宿疾，此與證人即告訴人廖敏
    伃於警詢時所陳被害人於車禍前即患有糖尿病乙節相符（見
    偵卷第81頁）。參諸上開衛生福利部桃園醫院、林口長庚醫
    院、合健骨科診所之診斷證明書，以及林口長庚醫院函覆之
    內容，可知被害人於109年1月21日本案車禍發生當日至衛生
    福利部桃園醫院就診時，僅受有右側髖部、膝部、踝部擦傷
    及頭皮鈍傷等傷害，且直至同年1月23日前往林口長庚醫院
    急診住院治療時，當日急診採驗之結果亦未發現後續引發敗
    血症之病菌，其後因糖尿病症於同年1月31日至林口長庚醫
    院新陳代謝科病房住院治療期間，始病發後續敗血症、感染
    性心內膜炎、敗血性休克、心肺腦復甦術術後、多發性腦梗
    塞、缺氧性腦傷等症狀，並陸續引發急性腎損傷、慢性腎損
    傷及尿毒症終因急性腎損傷導致敗血性休克而於109年6月9
    日死亡，顯見被害人於車禍前所患「糖尿病」之宿疾，亦難
    排除於死亡原因之外。
　⑶又「刑法上之過失犯，以行為人對於結果之發生，應注意能
    注意而不注意為成立要件，且結果之發生，是否有預見之可
    能，又為其是否能注意而不注意之先決問題，如僅就行為人
    應注意而不注意之點加以論斷，而於行為人能否注意之事實
    關係，未予審認，遽以過失罪責相繩，自亦仍嫌未當」（最
    高法院85年度台上字第2859號判決意旨參照）。查本案車禍
    事故之過程，並無現場監視器錄影可查，然依被告、被害人
    所述車輛碰撞之經過、被害人當下所受傷勢、現場照片及車
    輛毀損之情形，案發當時2車碰撞之力道尚非極其猛烈，被
    告對於其行為可能造成被害人右側髖部、膝部、踝部擦傷及
    頭皮鈍傷等傷害結果，應可預見，然此等外傷經治療後理應
    可復原痊癒，亦屬一般正常人之理解範圍。準此，被害人患
    有「糖尿病」之「宿疾」係潛存體內，並無外顯之症狀或跡
    象，復為其個人體健方面獨具之特殊性，尤非凡例，若非與
    被害人熟識，殊無從得知，更遑論與之純然素眛平生之被告
    ，職是，被告對於本案車禍所造成之「傷害」，因有既存「
    宿疾」之故，將更演化形成「死亡」之結果，顯乏預見之可
    能性而無從注意及之，自難指其就此備具應注意且「能注意
    」卻未注意之過失，而課以過失致死之責。公訴意旨認被告
    所為該當刑法第276條第1項之過失致死罪，容有未洽，惟起
    訴與本院所認之基本社會事實相同，爰依刑事訴訟法第300
    條規定，變更起訴法條逕予審判。
　⒋是核被告所為，係犯道路交通管理處罰條例第86條第1項、刑
    法第284條前段之汽車駕駛人無駕駛執照駕車犯過失傷害罪
    ，並應依道路交通管理處罰條例第86條第1項規定加重其刑
    。
　㈡不予減輕其刑：
　  按刑法第62條前段規定之自首，係對於未發覺之犯罪自首而
    受裁判為要件，故犯罪行為人應於有偵查犯罪職權之公務員
    未發覺犯罪事實或犯罪人之前自首犯罪，且接受裁判，兩項
    要件兼備，始得依刑法第62條前段自首之規定減輕其刑（最
    高法院107年度台上字第3104號判決意旨參照）。查被告雖
    於有偵查犯罪職權之公務員未發覺其犯罪事實前即坦承為本
    案肇事人，有桃園市政府警察局中壢分局中壢交通分隊道路
    交通事故肇事人自首情形紀錄表存卷可參（見偵卷第57頁）
    ，惟被告前經本院多次依法傳喚、拘提無著，於111年4月26
    日發布通緝，迄同日為警緝獲等情，有本院送達證書、拘票
    及報告書、通緝書、通緝案件移送書及相關筆錄等在卷可按
    ，是被告於本院審理期間既有因逃匿而遭通緝歸案之情事，
    自難認其有接受裁判之意，要無自首減輕其刑規定之適用。
　㈢量刑： 
　　茲以行為人之責任為基礎，本院審酌被告駕駛動力交通工具
    參與道路交通，本應小心謹慎以維護自身及其他用路人之安
    全，其明知未領有合法駕駛普通重型機車之執照，仍執意無
    照駕車上路，顯將用路人之安全拋諸腦後，果因過失肇致本
    案車禍事故，實值非難；被告犯罪後雖自首坦承犯行，然經
    本院多次傳、拘未到，且於案發後迄至本院審理時，均未積
    極與被害人家屬商討和解事宜，且對於偵查檢察官詢問何以
    肇事後對於被害人不聞不問乙節，竟答以「就都在忙阿」等
    語，難認其有何積極彌補、承擔責任之意；被告於本院審理
    時雖稱案發後，業以轉帳方式賠償被害人新臺幣5至6000元
    云云，惟與其先前於偵查中所陳多有出入，其復無從提出相
    關證據以資為憑，而依被害人之女即告訴人所提被告生前之
    金融機構帳戶交易明細，亦查無被告轉帳之紀錄，難認被告
    所述為真，其以不實之事作為脫免罪責之辭，益徵其毫無悔
    悟之心；再衡酌被告行為時之年紀、智識程度、職業等生活
    狀況，兼衡其犯罪動機、目的、手段、情節、行為態樣、素
    行、被害人所受傷勢及告訴人之意見等一切情狀，量處如主
    文所示之刑，並諭知易科罰金之折算標準，以資懲儆。
據上論斷，應依刑事訴訟法第299條第1項前段、第300條，判決
如主文。
本案經檢察官林暐勛提起公訴，檢察官蔡宜均到庭執行職務。
中    華    民    國    111   年     7    月    27    日
                  刑事第十一庭  審判長法  官  潘政宏
                                      法  官  林育駿
                                      法  官  蔡旻穎
以上正本證明與原本無異。
如不服本判決應於收受判決後20日內向本院提出上訴書狀，並應
敘述具體理由。其未敘述上訴理由者，應於上訴期間屆滿後20日
內向本院補提理由書(均須按他造當事人之人數附繕本)「切勿逕
送上級法院」。 
        　　　　　　　　　　　　　　　書記官　黃瓊儀
中　　華　　民　　國　　111 　年　　7 　　月　　28　　日
　　　　　　　　　　　　　　　　　　　
附錄本案論罪科刑法條全文：
道路交通管理處罰條例第86條
汽車駕駛人，無駕駛執照駕車、酒醉駕車、吸食毒品或迷幻藥駕
車、行駛人行道或行經行人穿越道不依規定讓行人優先通行，因
而致人受傷或死亡，依法應負刑事責任者，加重其刑至二分之一
。
汽車駕駛人，在快車道依規定駕車行駛，因行人或慢車不依規定
，擅自進入快車道，而致人受傷或死亡，依法應負刑事責任者，
減輕其刑。

中華民國刑法第284條
因過失傷害人者，處1年以下有期徒刑、拘役或10萬元以下罰金
；致重傷者，處3年以下有期徒刑、拘役或30萬元以下罰金。